【裁判字號】    98,訴,967
【裁判日期】    980629
【裁判案由】    確認股東關係不存在等
【裁判全文】
臺灣臺中地方法院民事判決               98年度訴字第967號
原      告  丁○○
訴訟代理人  李慧芬律師
被      告  瀛瑜企業有限公司
法定代理人  乙○○
            甲○○
            戊○○○○○○
            丙○○
上列當事人間請求確認股東關係不存在等事件，本院於民國98年
6月8日言詞辯論終結，判決如下：
    主  文
確認原告與被告間之股東關係不存在。
訴訟費用由被告負擔。
    事實及理由
甲、程序方面：
一、按公司經中央主管機關廢止登記者，依公司法第26條之1準
    用同法第24條之規定，應行清算。又有限公司之清算，以全
    體股東為清算人；但本法或章程另有規定或經股東決議，另
    選清算人者，不在此限，亦為公司法第113條準用同法第79
    條所明定。查本件被告公司經主管機關經濟部中部辦公室於
    民國97年12月16日以經授中字第0973527005號函廢止登記，
    有公司登記資料查詢及有限公司變更登記表在卷可憑，是依
    公司法第26條之1準用同法第24條規定，被告應行清算。而
    經本院查詢結果，被告並未選任清算人，依公司法第113條
    準用同法第79條之規定，應以全體股東為清算人。茲登記為
    被告股東者有乙○○、甲○○、戊○○○○○○、丁○○、
    丙○○等5人，是原告丁○○對被告之訴訟，應以乙○○、
    甲○○、黃鼎勝、丙○○為被告之法定代理人。
二、次按確認法律關係之訴，非原告有即受確認判決之法律上利
    益者，不得提起之，民事訴訟法第247條第1項前段定有明文
    。又所謂即受確認判決法律上利益，係指因法律關係之存否
    不明確，致原告在私法上之地位有受侵害之危險，而此項危
    險得以對於被告之確認判決除去之者而言（最高法院42年台
    上字第1031號判例意旨參照）。查本件原告主張其從未投資
    被告公司，亦未同意登記為被告公司之股東，惟遭他人冒名
    登記為股東，有被告之有限公司變更登記表在卷可稽，客觀
    上確足以使人認原告係被告公司之股東，而使兩造間股東法
    律關係是否存在不明確，原告須否履行股東義務（如：法定
    清算人）即處於不確定之狀態，其在私法上之地位即有受侵
    害之危險，而此項危險得以確認之訴予以除去，依上所述，
    原告提起本件確認之訴以排除此項危險，於法有據。
乙、實體方面：
一、原告起訴主張：
    原告從未投資被告公司，亦未同意、簽署相關之公司登記文
    件，且始終未接獲任何有關被告之通知，而自接獲財政部台
    灣省中區國稅局95、96年度營利事業所得稅結算申報滯報／
    未分配盈餘申報滯報／股東可扣抵稅額帳戶變動明細申報補
    報通知書，並向主管機關經濟部中部辦公室申請抄錄被告之
    最新變更登記表後，原告始知遭人冒名登記為被告公司股東
    ，且亦遭人偽造簽名於被告之相關書面文件上，惟原告與被
    告間確無股東關係存在，爰依法提起本件訴訟，並聲明：如
    主文所示。
二、被告則以：對於原告非屬被告股東一事不爭執，惟將來被告
    之清算程序完結後，原告不得對被告之剩餘財產主張分配等
    語，資為抗辯。
三、本件兩造不爭執事項：
  (一)被告公司業經經濟部中部辦公室於97年12月16日以經授中字
    第0973527005號廢止登記，尚未進行清算程序。
  (二)原告起訴狀所附證三之同意書並非原告本人簽名，原告並非
    被告公司之股東。
四、本院之判斷：
    本件原告主張其從未投資被告公司，並非被告公司之股東，
    且亦未同意登記為被告公司之股東，而卷內所附「瀛瑜企業
    有限公司股東同意書」上之「丁○○」字樣係他人偽造，非
    其所親簽等情，為被告所不爭執，並有經濟部公司登記資料
    查詢結果、公司變更登記事項卡、股東同意書附卷可稽，堪
    認原告主張其與被告間無股東關係之存在為，應屬真實。從
    而，原告提起本訴，請求確認其與被告間之股東關係不存在
    ，為有理由，應予准許。
五、訴訟費用負擔之依據：民事訴訟法第78條。
中    華    民    國    98    年    6     月    29    日
                  民事第一庭    法  官  卓進仕
以上正本係照原本作成。
如對本判決上訴，須於判決送達後20日內向本院提出上訴狀（須
附繕本）。
中    華    民    國    98    年    6     月    29    日
                                書記官  賴榮順


司法院資訊處製作；財團法人民間司法改革基金會備份。
